【裁判字號】    95,訴,1970
【裁判日期】    951027
【裁判案由】    偽造有價證券等
【裁判全文】
臺灣板橋地方法院刑事判決              95年度訴字第1970號
公  訴  人  臺灣板橋地方法院檢察署檢察官
被      告  乙○○
指定辯護人  黃柏彰律師
上列被告因偽造有價證券案件，經檢察官提起公訴（九十五年度
偵字第九四三一號），本院判決如下：
    主  文
乙○○意圖供行使之用，而偽造有價證券，處有期徒刑貳年。緩
刑伍年。偽造之付款人彰化商業銀行晴光分行、帳號00000
0000號、票號CK0000000 號、發票日九十四年六月二十一日
、金額新臺幣十五萬元，發票人為丁○○之支票壹紙，沒收之。
    事  實
一、乙○○與丁○○及案外人丙○○合夥經營「酷斯拉餐廳」，
    丁○○提供其名義之彰化商業銀行晴光分行帳號00000
    0000號支票本及印章，供丙○○用於餐廳周轉資金、支
    付貨款等事項，因丙○○出國，原由丙○○保管使用之丁○○上揭支票本及印章，暫交由乙○○保管，乙○○竟意圖為
    自己不法所有，於民國九十四年四月、五月間某日，在臺北
    市中山區○○○路某處友人簡麗玉之公司內，侵占上揭支票
    本中票號CK0000000 號空白支票一紙後，再意圖供行使之用
    ，未經丁○○同意或授權，即在上址簡麗玉公司內，先在上
    揭支票上填寫發票日九十四年六月二十一日、金額新臺幣十
    五萬元，再盜用丁○○之印章，蓋於發票人簽章欄內，據以
    偽造支票一紙，並持交予簡麗玉調借票面價值之現金而行使
    。嗣簡麗玉復持上開支票向案外人甲○○調借現金，甲○○
    於票載發票日，持該支票前往合作金庫銀行海山分行提示，
    惟因該紙支票已遭丁○○掛失止付而退票，經警循線，始查
    知上情。
二、案經丁○○訴由臺北縣政府警察局海山分局移送臺灣板橋地
    方法院檢察署檢察官偵查起訴。
    理  由
一、訊據被告乙○○對於上揭侵占、偽造有價證券等犯行供承不
    諱，並有證人即告訴人丁○○於本院審理時之證詞、證人甲○○於警詢中之證詞足稽，證人甲○○警詢中之證詞，當事
    人及辯護人未於辯論終結前聲明異議，本院認為適當，依刑
    事訴訟法第一百五十九條之五第二項之規定，有證據能力。
    復有臺灣票據交換所退票理由單、掛失人止付票據提示人資
    料查報表、票據掛失止付通知書、遺失票據申報書及偽造之
    支票一紙在卷足按。被告自白與事實相符，本件事證明確，
    被告犯行洵堪認定，應依法論科。
二、核被告所為，係犯刑法第二百零一條第一項之偽造有價證券
    罪、第三百三十五條第一項之侵占罪。被告盜用告訴人之印
    章蓋用印文，以偽造支票並行使，其盜用印章之行為係偽造
    有價證券之部分行為；而其偽造支票之後，復持以行使，其
    行使偽造有價證券之低度行為，應為偽造有價證券之高度行
    為所吸收，均不另論罪。按被告行為後，刑法業經修正，於
    九十四年二月二日經總統公布，並自九十五年七月一日起施
    行，而修正後之刑法第五十五條刪除關於牽連犯之規定，本
    件被告所犯上開偽造有價證券、侵占二罪間，具有手段、目
    的之牽連犯關係，依修正前即行為時之規定，應從一重之偽
    造有價證券罪處斷；依修正後之刑法既已刪除牽連犯之規定
    ，則所犯上述各罪應依數罪併罰之規定分論併罰。比較新舊
    法之規定，修正後之規定並非較有利於被告，依修正後刑法
    第二條第一項之規定，應適用行為時之法律，即適用修正前
    刑法第五十五條牽連犯之規定，從一重偽造有價證券罪處斷
    。被告與告訴人間原即共同經營餐廳，於保管支票本期間，
    因急於用款，一時失慮，竟擅自侵占並偽造告訴人之支票，
    進向友人調借同值現金而行使，然其所犯之偽造有價證券罪
    為最輕本刑三年以上有期徒刑之罪，衡其情節可謂情輕法重
    ，在客觀上顯足以引起一般的同情，雖科以法定最低刑度之
    刑，猶嫌過重，爰依刑法第五十九條之規定，酌減其刑。九
    十五年七月一日起施行前之刑法第五十九條規定：犯罪之情
    狀可憫恕者，得酌量減輕其刑。修正後同條規定：犯罪之情
    狀顯可憫恕，認科以最低度刑仍嫌過重者，得酌量減輕其刑
    。亦即修正後之規定較為具體、明確，將刑之酌減之審認標
    準，由原來較概括、抽象之情形予以明文化，非屬法律之變
    更，不生比較適用之問題，應逕適用修正後之法律，併此敘
    明。爰審酌被告擅自取用告訴人之支票，偽造後向案外人調
    借現金，所為已經影響票據流通之信用，破壞金融秩序，並
    造成告訴人之損害，被告犯罪後坦承犯行，已知所悔改，且
    與告訴人達成和解賠償告訴人之損失，此有卷附和解書一紙
    足按，犯後態度良好等一切情狀，量處如主文所示之刑。按
    被告行為後刑法第七十四條於上揭時間已經修正公布，修正
    施行後之刑法第七十四條，就緩刑要件及義務固有變更，惟
    非屬行為可罰性之變更，僅為刑之宣告規範發生變更，爰依
    裁判時法即修正施行後之刑法諭知（此有最高法院九十五年
    第八次刑事庭會議之決議可資參照）。查被告未曾因故意犯
    罪而受有期徒刑以上刑之宣告，有臺灣高等法院被告前案紀
    錄表乙紙在卷可稽，因一時失慮，致觸犯本案犯行，且於本
    院審理中已與告訴人達成和解，並賠償告訴人之損害，已如
    上述，被告經此刑之宣告應知所警惕，當無再犯之虞，本院
    因認對其所宣告之刑，以暫不執行為適當，爰併予宣告緩刑
    五年，以勵自新。末查，偽造之付款人彰化商業銀行晴光分
    行、帳號000000000號、票號CK0000000號、發票
    日九十四年六月二十一日、金額新臺幣十五萬元，發票人為
    丁○○之支票一紙，應依刑法第二百零五條規定諭知沒收。
三、末按現行刑法施行法第一條之一之立法理由謂：「刑法二十
    四年施行後，為解決國民所得經濟水準已大幅提昇問題，有
    關罰金與罰鍰倍數之調整及銀元與新臺幣之折算標準，訂有
    『罰金罰鍰提高標準條例』及『現行法規所定貨幣單位折算
    新臺幣條例』，除罰金以一銀元折算三元新臺幣外，並將七
    十二年六月二十六日以前修正之刑法部分條文罰金數額提高
    為十倍；其後修正者則不再提高倍數，亦即刑法分則各罪罰
    金數額視前開情形分別提高為三十倍或三倍。考量新修正之
    刑法施行後，不再適用『現行法規所定貨幣單位折算新臺幣
    條例』，為使罰金數額趨於一致，避免衍生新舊法比較適用
    問題，以緩和實務適用法律之衝擊，於不變動罰金數額之前
    提下，爰為第二項規定。」，是從立法理由知，該條立法之
    目的即在避免比較新舊法之煩瑣，且該條係屬準據法之特別
    規定，無與罰金罰鍰提高標準條例有關規定，再行比較新舊
    法適用之問題（可參呂潮澤著新修正刑法適用問題之探討，
    法官協會雜誌第八卷第一期第一○○頁），本件刑法第二百
    零一條第一項、第三百三十五條第一項，均係屬於「九十四
    年一月七日刑法修正時，刑法分則編未修正之條文定有罰金
    者」，於法律之適用自應就新法之法定刑變更為新臺幣，並
    提高其罰金刑金額為三十倍，附此敘明。
據上論斷，應依刑事訴訟法第二百九十九條第一項前段，刑法第
二條第一項前段、第二百零一條第一項、第三百三十五條第一項
、修正前刑法第五十五條、第五十九條、第七十四條第一項第一
款、第二百零五條，刑法施行法第一條之一，判決如主文。
本案經檢察官朱立豪到庭執行職務。
中    華    民    國    95    年    10    月    27    日
                 臺灣板橋地方法院刑事第十八庭
                          審判長法  官  連育群
                                法  官  吳幸娥
                                法  官  王綽光
以上正本證明與原本無異
如不服本判決應於送達後10日內向本院提出上訴狀
                                書記官  許清秋
中    華    民    國    95    年    10    月    30    日
附錄本案論罪科刑法條全文：
中華民國刑法第201條
意圖供行使之用，而偽造、變造公債票、公司股票或其他有價證
券者，處3年以上10年以下有期徒刑，得併科3千元以下罰金。
行使偽造、變造之公債票、公司股票或其他有價證券，或意圖供
行使之用，而收集或交付於人者，處1年以上7年以下有期徒刑，
得併科3千元以下罰金。
中華民國刑法第335條
(普通侵占罪)
意圖為自己或第三人不法之所有，而侵占自己持有他人之物者，
處 5 年以下有期徒刑、拘役或科或併科 1 千元以下罰金。
前項之未遂犯罰之。


司法院資訊處製作；財團法人民間司法改革基金會備份。
